最　高　行　政　法　院　判　決
　　　　　　　　　　　　　　　　　　 94年度判字第01890號
上　訴　人　甲○○○○○○○○○○
訴訟代理人　丁○○
被 上訴 人　財政部臺灣省北區國稅局
代　表　人　乙○○
　　　　　　　　　　　　　送達代收人　　丙○○
上列當事人間因營業稅事件，上訴人對於中華民國93年3月25日
臺北高等行政法院91年度訴字第4275號判決，提起上訴。本院判
決如下：
　　主  文
上訴駁回。
上訴審訴訟費用由上訴人負擔。
　　理  由
一、本件上訴人起訴主張：被上訴人以上訴人於民國83年間銷售
    廢鐵予建順煉鋼股份有限公司（下稱建順公司），金額新台
    幣（下同）6,823,780元（含營業稅），未開立統一發票，
    而以有限責任臺灣省廢棄物運銷合作社（下稱廢合社）名義
    開立字軌ＶＡ00000000、ＶＡ00000000及ＷＧ00000000號統
    一發票3紙交付，逃漏營業稅324,942元，除核定補徵營業稅
    324,942元，並按所漏稅額324,942元處5倍之罰鍰計1,624,7
    00元（計至百元）。惟上訴人配偶丁○○為廢合社之司庫，
    合象資源回收行是上訴人和丁○○共同經營。本案廢棄物回
    收所交之廢鐵於83年銷售予建順公司計6,823,780元，其中
    僅有少部分是合象資源回收社賣的，大部分是廢合社賣的，
    故開立廢合社之發票。而廢合社司庫丁○○經該社授權代理
    收付共同運銷款項，因社員繳入之廢料須先以現金支付，故
    由司庫先代墊現金予出售社員。本案係丁○○代表廢合社向
    上訴人借款，由負責人負責交付，俟廢合社收到建順公司支
    付款票據時，再直接以付款票據償還上訴人，故系爭票據在
    上訴人帳號兌現，此純為財務調度問題，與交易對象或逃漏
    稅無關。本案係社員之共同運銷行為，社員共同運銷之所得
    ，上訴人於83年及84年度皆有申報一時貿易綜合所得稅，並
    已申報完畢。請撤銷訴願決定及原處分等語。
二、被上訴人則以：上訴人主張丁○○代表廢合社向上訴人借款
    云云，惟上訴人並未提示與廢合社借款之相關事證，其主張
    尚難採信。況丁○○於臺北縣調查站85年5月20日之調查筆
    錄及其於85年11月20日於新竹縣稅捐稽徵處所做之談話筆錄
    ，均未提及其向上訴人借款乙事，是系爭3紙發票之貨款計
    6,823,780元（含稅）未匯入廢合社帳戶而匯入上訴人之臺
    灣銀行竹北分行78413帳戶，足證該3筆款項確係上訴人出售
    廢鐵予建順公司，而借其配偶丁○○職務之便，以廢合社所
    開立之發票做為銷貨憑證，而藉以逃漏稅捐。又系爭貨款係
    匯入上訴人臺灣銀行竹北分行78413號帳戶，且上訴人亦非
    司庫，核無財政部87年7月14日台財稅第000000000號函送會
    議記錄之適用。至上訴人主張其他相類案件並未課徵營業稅
    及罰鍰部分，經查其案情與證據資料與本件不同，自不能比
    附援引。又本案並無「稅務違章案件裁罰金額或倍數參考表
    使用須知」第4點規定，違章情節較輕者，得減輕其罰鍰至
    稅法規定之最低限之情節，上訴人請求將罰鍰倍數降為1倍
    乙節，並無依據，原處分並無違誤等語，資為抗辯。
三、原審斟酌全辯論意旨及調查證據之結果，以：本件上訴人於
    83年間銷售廢鐵予建順公司，金額6,823,780元（含營業稅
    ），未開立統一發票，而以廢合社名義開立字軌ＶＡ000000
    00、ＶＡ00000000及ＷＧ00000000號統一發票3紙交付，致
    未申報該銷售額及稅額，逃漏營業稅324,942元之事實，有
    卷附有限責任臺灣省廢棄物運銷合作社83年5月代收發票營
    業稅及手續費對帳表、臺灣銀行竹北分行存摺類存款明細分
    戶帳可憑。又上訴人之配偶丁○○於85年11月20日在原處分
    機關之談話筆錄，業已陳明83、84年間取得廢合社開立之統
    一發票等27紙皆交付與聯成公司及建順公司作為進項憑證，
    開立予建順公司之發票銷售額計83年34,786,730元、84年6,
    252,149元，而開立予聯成公司發票之銷售額為84年1,812,
    523元，且上述廠商亦將貨款匯入華南商業銀行楊梅分行廢
    合社名義帳戶內等語，有談話筆錄足據。依上述談話筆錄之
    記載顯示，上訴人之配偶丁○○以廢合社司庫身分從事廢鐵
    銷售所得貨款，均係聯成公司及建順公司將貨款匯入華南商
    業銀行楊梅分行廢合社名義帳戶內。惟經原處分機關查證其
    中3紙發票之貨款計6,823,780元（含稅）未匯入廢合社帳戶
    而匯入上訴人之臺灣銀行竹北分行＃78413帳戶，亦有臺灣
    銀行竹北分行存摺類存款明細分戶帳可稽，顯見該3紙發票
    之貨物並非廢合社所銷售。上訴人雖稱其配偶丁○○代表廢
    合社先向其借錢，等收到錢後再將6,823,780元還給上訴人
    ，因此直接匯入上訴人戶頭等等。惟前開丁○○談話筆錄均
    稱其於銷貨款項匯入廢合社帳戶內後，再將貨款領出支付予
    拾荒業者，均未提及有向上訴人調度資金藉以先行支付貨款
    予拾荒業者情事，且上訴人就其主張丁○○曾先向其調度資
    金之主張，亦未能提出相關資金流程之證據資料以供查核，
    自難以信實。又財政部87年7月14日台財稅第874953090號函
    送同年6月5日立法院陳朝容、施台生及郭金生委員聯合舉辦
    「『廢棄物回收逃漏稅處罰案』–業者與相關部會協調會」
    會議記錄之伍會議結論（一）所指之情形以營業人係支付貨
    款與該合作社未具營利事業負責人身分之司庫，始有適用。
    本件上訴人既非廢合社之司庫，即無該函文適用之問題。上
    訴人另指其他相類案件並未課徵營業稅及罰鍰部分，經查其
    案情與證據資料與本件不同，自不能比照援引。因此，均不
    能據為有利上訴人判斷之論據。建順公司所支付之貨款6,82
    3,780元係匯入上訴人之臺灣銀行竹北分行＃78413號帳戶，
    如上訴人未銷售貨物予建順公司，則建順公司亦無將銷售貨
    物發票所載之貨款匯入上訴人帳戶之必要。據此，上訴人於
    83年間銷售前揭廢鐵予建順公司，金額6,823,780元之事實
    可以認定。從而原處分依行為時營業稅法第43條第1項第4款
    規定補徵其所漏稅額，並按所漏稅額324,942元處5倍之罰鍰
    計1,624,700元，核屬合法，復查及訴願決定遞予維持，於
    法亦無違誤，而駁回上訴人之訴。
四、上訴人上訴意旨略以：上訴人之配偶接受原處分機關之調查
    並製作筆錄，且為廢合社之司庫，亦為合象資源回收行之實
    際負責人，自有財政部台財稅第000000000號及台財稅第881
    9251502號函釋之適用。又廢合社授權司庫收受貨款，則上
    訴人配偶收到建順公司貨款支票由上訴人背書後並存入上訴
    人合象資源回收行之臺灣銀行帳戶，並不違法，原處分機關
    逕認該筆貨款係合象資源回收行之銷售，顯有不當，況本案
    業經不處分結案等語。
五、查財政部87年7月14日台財稅第000000000號函送同年6月5日
    立法院陳朝容、施台生及郭金生委員聯合舉辦「廢棄物回收
    逃漏稅處罰案」業者與相關部會協調會會議記錄之伍會議結
    論（一）依財政部86年3月18日台財稅第861888061號函送同
    年3月3日研商「營業人取得廢棄物運銷合作社開立之統一發
    票涉嫌違章案件查核及執行相關事宜」會議紀錄之結論(一)「
    如查明營業人確有向臺灣省廢棄物運銷合作社之社員購進廢
    棄物，並向該合作社支付貨款，其取得該合作社開立金額相
    符之統一發票作為進項憑證申報扣抵銷項稅額，於法尚無不
    合，應免依稅捐稽徵法第44條及營業稅法第19條或第51條第
    5款規定補稅處罰。」上開情形，如營業人係支付貨款與該
    合作社未具營利事業負責人身分之司庫，亦有適用。（二）
    臺灣省廢棄物運銷合作社之司庫如兼具其他營利事業負責人
    之身分，其交付再生工廠之廢棄物，除調查單位移送之筆錄
    及報告書外，若尚無其他具體事證證明確係該營利事業銷售
    與再生工廠者，基於前述廢棄物回收與一般貨物買賣性質確
    有不同之考量，宜認定係該社社員共同運銷之廢棄物，依一
    時貿易所得，歸課社員之綜合所得稅；而購進廢棄物之再生
    工廠，所取得該合作社開立金額相符之統一發票作為進項憑
    證申報扣抵銷項稅額部分，亦有前揭財政部86年3月18日之
    函送會議記錄結論(一)之適用。查原判決以建順公司所支付之
    貨款6,823,780元係匯入上訴人之臺灣銀行竹北分行78413號
    帳戶，因認系爭貨款為有具體事證證明確係由上訴人銷售予
    建順公司。則依原判決認定之事實，本件自無上開財政部函
    附會議結論之適用。上訴人仍執詞主張其有上開函釋之適用
    ，係其個人一己之見，難謂原判決違背法令。至上訴人爭執
    系爭貨款非合象資源回收行之銷售，係對原審取捨證據、認
    定事實之職權行使任意指摘，而非主張其有違背法令事由。
    原判決並無違誤，上訴意旨求予廢棄，難認有理由，應予駁
    回。另按「納稅義務人違反本法或稅法之規定，適用裁處時
    之法律，但裁處前之法律有利於納稅義務人者，適用最有利
    於納稅義務人之法律」固為稅捐稽徵法第48條之3所明定。
    上開法條僅於裁處前與裁處時之法律有變更，且裁處前之法
    律有利於納稅義務人時，始有適用。從而，財政部雖於本件
    判決確定前之93年3月29日以台財稅第0000000000號令，發
    布修正「稅務違章案件裁罰金額或倍數參考表」，因其非法
    律，自無前開從新從輕原則之適用。被上訴人於上訴答辯狀
    雖稱依上開93年修正之「稅務違章案件裁罰金額或倍數參考
    表」本件應改按所漏稅額處以3倍罰鍰，惟並非於事實審言
    詞辯論時為之，不生認諾之效力，此部分宜由被上訴人依更
    正程序處理，併予指明。
據上論結，本件上訴為無理由，依行政訴訟法第255條第1項、第
98條第3項前段，判決如主文。
中　　華　　民　　國　　94　　年　　11　　月　　30　　日
                  第四庭審判長法  官　趙　永　康
                              法  官　鄭　淑　貞
                              法  官　黃　淑　玲
                              法  官　楊　惠　欽
                              法  官　侯　東　昇
以  上  正  本  證  明  與  原  本  無  異
中　　華　　民　　國　　94　　年　　12　　月　　1　　 日
　　　　　　　　　　　　　　　書記官　阮　桂　芬
